【裁判字號】    97,訴,643
【裁判日期】    970630
【裁判案由】    清償債務
【裁判全文】
臺灣桃園地方法院民事判決               97年度訴字第643號
原      告  臺灣中小企業銀行股份有限公司
法定代理人  丁○○
訴訟代理人  甲○○
被      告  丙○○
被      告  乙○○
上列當事人間請求清償債務事件，於民國97年6 月19日辯論終結
，本院判決如下：
    主  文
被告丙○○應給付原告新台幣壹拾壹萬肆仟壹佰柒拾玖元，及如
附表編號一所示之利息、違約金。
被告丙○○、乙○○應連帶給付原告新台幣伍佰伍拾伍萬元，及
如附表編號二所示之利息、違約金。
訴訟費用由被告丙○○負擔百分之二；餘由被告丙○○、乙○○
連帶負擔。
    事實及理由
一、本件原告起訴主張：訴外人啟竑電子有限公司（下稱啟竑公
    司）分別於民國93年12月28日邀同債務人丙○○、黃啟銘及
    顏君芳為連帶保證人。又於94年10月21日邀同被告丙○○、
    乙○○及訴外人黃啟銘、顏君芳為連帶保證人，簽定借據，
    向原告各借款新台幣（下同）400 萬元、900 萬元，第一筆
    40 0萬元借款約定利息依原告2 年定期儲蓄存款利率加碼年
    率3.40% （目前原告2 年定期儲蓄存款利率為2.685%，加碼
    3. 40%後，為6.085%）機動計付，借款期間自93年12月30日
    起至96年12月30日止。第二筆900 萬元借款約定利息依原告
    基準利率加碼年率1.65 %（目前原告基準利率為4.260%，加
    碼1.65% 後，為5.91%） 機動計付，借款期間自94年10月27
    日起至99年10月27日止，系爭2 筆借款均自實際撥款日起，
    按月分期攤還本息，如逾期清償，即喪失分期攤還之權利，
    應將所欠借款全數1 次清償，且除按前開約定利率計息外，
    逾期在6 個月以內部分，按前開利率10% ，逾期超過6 個月
    部分，按前開利率20 %加付違約金。詎訴外人啟竑公司各自
    96 年12 月30日、9 月27日起即未依約按期償付本息，其借
    款視為全部到期，尚餘欠如附表所示之本金、利息及違約金
    ，而被告丙○○、乙○○既為上開2 筆借款之連帶保證人，
    即應就各該借款對原告負連帶清償之責（第三人啟竑公司、
    黃啟銘、顏君芳部分，另經本院以97年度司促字第9331號支
    付命令核准在案）。為此，爰依消費借貸及連帶保證之法律
    關係，提起本件訴訟，並聲明請求判決如主文所示。
二、被告丙○○及乙○○則以：對本件原告前揭以被告丙○○、
    乙○○各為系爭2 筆借款之連帶保證人，而請求其給付該借
    款本金、利息及違約金，均不爭執等語。
三、原告主張之事實，已據其提出商工登記資料、借據、連線作
    業查詢單、2 年期定儲機動利率表、基準利率表、連帶保證
    契約為證，核屬相符，並經被告丙○○、乙○○到庭均不爭
    執，自應堪信原告之主張為真實可採。
四、按消費借貸契約，借用人應於約定期限內，返還與借用物種
    類、品質、數量相同之物；又遲延之債務，以支付金錢為標
    的者，債權人得請求依法定利率計算之遲延利息，但約定利
    率較高者，仍從其約定利率；再數人負同一債務，明示對於
    債權人各負全部給付之責任者，為連帶債務；連帶債務之債
    權人，得對於債務人之全體，同時請求全部之給付，且連帶
    債務未全部履行前，全體債務人仍負連帶責任，民法第 478
    條前段、第233條第1項、第272條第1項、第273 條分別定有
    明文。又連帶保證之保證人與主債務人負同一債務，對於債
    權人各負全部給付之責任，最高法院45年台上字第1426號判
    例意旨可資參照。本件借款人即第三人啟竑公司就系爭2 筆
    借款各自96年12月30日、96年9 月27日起即均未依約清償本
    息，尚積欠如附表所示之貸款本金、利息及違約金，則原告
    依約主張該借款債務視為全部到期，第三人啟竑公司應即為
    清償乙節，自屬有據。而被告既為第三人啟竑公司前揭債務
    之連帶保證人，自應就該債務負連帶清償之責任。
五、從而，原告依消費借貸及連帶保證之法律關係，分別請求被
    告丙○○應給付原告114,179元，及如附表編號1所示之利息
    及違約金。被告丙○○、乙○○應連帶給付原告 5,550,000
    元，及如附表編號2 所示之利息及違約金，均為有理由，應
    予准許。
六、據上論結，本件原告之訴為有理由，依民事訴訟法第78條、
    第85條第2 項，判決如主文。
中    華    民    國    97    年     6     月    30   日
                       民事第一庭法  官  田玉芬
上為正本係照原本作成
如對本判決上訴，須於判決送達後20日內向本院提出上訴狀
中    華    民    國    97    年     6     月    30   日
                                 書記官  李麗娟
┌───────────────────────────────────────────────────┐
│附表：                                                                               97年度訴字第588號│
├─┬──────┬───────┬──────┬──────────┬────────────────┤
│編│借 款 金 額 │ 借 款 期 限  │債 權 本 金 │ 利              息 │違             約             金│
│  │            │              │（尚欠餘額）├──────┬───┼──────┬─────────┤
│號│(新台幣：元)│              │(新台幣：元)│計 算 期 間 │利 率 │ 計 算 期 間│利              率│
├─┼──────┼───────┼──────┼──────┼───┼──────┼─────────┤
│  │            │              │            │            │      │            │逾期6個月以內者， │
│1 │ 4,000,000元│自93年12月30日│   114,179元│自96年12月30│6.085%│自97年1 月31│按左開利率10%，超 │
│  │            │起至96年12月30│            │日起至清償日│      │日起至清償日│過6個以上者，按左 │
│  │            │日止          │            │止          │      │止          │開利率20%計付違約 │
│  │            │              │            │            │      │            │金                │
├─┼──────┼───────┼──────┼──────┼───┼──────┼─────────┤
│  │            │              │            │            │      │            │逾期6個月以內者， │
│2 │ 9,000,000元│自94年10月27日│ 5,550,000元│自96年9 月27│ 5.91%│自96年10月28│按左開利率10%，超 │
│  │            │起至99年10月27│            │日起至清償日│      │日起至清償日│過6個以上者，按左 │
│  │            │日止          │            │止          │      │止          │開利率20%計付違約 │
│  │            │              │            │            │      │            │金                │
├─┼──────┴───────┼──────┼──────┴───┴──────┴─────────┤
│  │                            │（合    計）│                                                      │
│  │                            │ 5,664,179元│                                                      │
└─┴──────────────┴──────┴───────────────────────────┘


司法院資訊處製作；財團法人民間司法改革基金會備份。
